# 金融资产转移价外期权价内期权长期股权投资

提问人：不忘初心懿 时间：2019-11-25 16:17:10
在金融资产转移准则中有如下规定：
第十三条
（一）企业转移了金融资产所有权上几乎所有风险和报酬，应当终止确认被转移金融资产的常见情形有：
3 ．企业出售金融资产，同时与转入方签订看跌期权合同（即转入方有权将该金融资产返售给企业）或看涨期权合同（即转出方有权回购该金融资产），且根据合同条款判断，该看跌期权或看涨期权为一项重大价外期权（即期权合约的条款设计，使得金融资产的转入方或转出方极小可能会行权）。
（二）企业保留了金融资产所有权上几乎所有风险和报酬，应当继续确认被转移金融资产的常见情形有：
5 ．企业出售金融资产，同时与转入方签订看跌期权合同或看涨期权合同，且根据合同条款判断，该看跌期权或看涨期权为一项重大价内期权（即期权合约的条款设计，使得金融资产的转入方或转出方很可能会行权）。
交易背景：
A公司与 B公司共同投资合营企业，分别持股 60%、40%，表决机制为一致通过。
现 B 公司将 30% 股权（只保留 10%）出售给 A 公司，约定 B 公司享有1 年以内以固定价格回购的权利。
疑问：
1 、对于这个回购权，因为不属于金融资产准则范围内，故不能适用金融资产转移的条款，请问这个回购权我该如何考虑？长期股权投资里我没有看到类似金融资产转移对期权属于价外期权还是价内期权的考虑，请问应该参考哪个准则？
2 、假定B 公司预计不会回购，我们也找到了类似金融资产转移的依据，在取得股权时作为合营企业核算（表决机制未更改，未更改的原因可能是因为B公司不配合更改），在 1 年之后实现了表决机制更改，A 公司达到了控制。
那么我下属处理方式是否准确呢？【总觉得有些奇怪，感觉没有商业实质】2-1、取得股权时作为合营企业（90%）核算，原持有 60%继续按照原账面价值核算，新取得 30% 按照投资成本进行计量，若新增股份净资产公允价值大于新增部分投资成本，则调整长投价值。
2-2、取得控制时纳入合并，合并时点相当于不涉及到对价（和多次交易达到控制不一样，多次交易达到控制时点是有对价的），也就是说，这个时候是没有正负商誉产生的，合并方式就是将净资产公允价值（90%）与长投账面价值（90%）的差额计入投资收益。
@chenyiwei 陈版主，请您指点，非常非常感谢。

回答人：chenyiwei
1 、该项期权，应作为单独的衍生工具处理，A、B 分别确认一项衍生金融负债和衍生金融资产，在到期日之前，应以公允价值计量且其变动计入损益。
在公允价值计量时，需考虑其是否为价外期权，如为价外期权的，公允价值一般为零。
2 、你的理解2-1 基本合理。对于 2-2，如果确实取得股权和控制权是分离的，则应在取得控制权时对该被投资企业的股权重新进行公允价值评估，确认重新计量的损益，并以重新计量后的公允价值和恶购买日（取得控制权之日）可辨认净资产公允价值为依据计算商誉和负商誉。

提问人：不忘初心懿 时间：2019-11-26 09:30:16
陈版主，谢谢您啦，看到了您的回复时间是凌晨 3 点，请您务必注意休息。
针对您的回复，
1 、我可以理解为当购入这种对方有回购选择权的长投时，首先一定要作为长投处理（这个时候是不考虑这个回购权的），其次再来考虑这项回购选择权是价内还是价外（和金融资产不一样，金融资产：如果考虑到是价外的话，一开始转入方就不会将金融资产计入账里，转出方就不会终止确认。）金融资产是一起去考虑的，长投这里是分开考虑的。
2 、对于您回复的 2-2 中，并以重新计量后的公允价值和购买日（取得控制权之日）可辨认净资产公允价值为依据计算商誉和负商誉，这里是不是就是零啊，重新计量后额公允价值应该就是等于购买日可辨认净资产公允价值吧。

回答人：chenyiwei
1 、是； 2 、商誉或负商誉不一定为零，因为整体股权公允价值和可辨认净资产公允价值之间一般都会有差异。

提问人：不忘初心懿 时间：2019-12-13 08:05:18
陈版主，我近期又查阅到了其他资料，我还是想再和您确认一下：
新查阅到的资料： 2017 年度上市公司年报会计监管报告
根据企业会计准则及相关规定，附在主合同上的衍生工具，如果可以和主合同分开并能够独立转让，或者具有与主合同不同的交易对手方，应被视作一项单独存在的衍生工具。
年报分析发现，个别上市公司通过协议转让方式取得被投资单位 40% 股权，根据协议约定能够向被投资单位派驻 2 名董事（共 5 名），且五年后有权要求转让方（被投资单位控股股东）以约定价格回购上市公司持有的被投资单位股权。上市公司将上述投资作为其他非流动资产核算。依据股权转让协议，上市公司实质上取得了两项资产：一是对被投资单位具有重大影响的长期股权投资，二是一项看跌期权。两项资产中前者合同对手方为被投资单位，应根据长期股权投资准则采用权益法核算；后者合同对手方为被投资单位控股股东，应将其单独确认为衍生金融资产。两项资产的合同对手方不同，而上市公司基于很可能行权的判断将两项资产确认为一项其他非流动资产，不符合准则规定。
新的疑问：
这项资料与您上述给出的回复一致，但是资料中的情况是取得一项长投（金融工具准则以外的资产）和取得一项回购权（权利在对方），是两项资产，所以要分开确认为长投及以公允价值计量的金融资产。
但是，我的案例中的情况是取得一项长投的同时授予了对方一项权利，也就是说是一项资产和一项金融负债，这种情况下，也要分开确认吗？还是说，直接就是不确认这项长投更为合适？

回答人：chenyiwei
分开确认一项资产和一项负债。